臺灣高等法院臺中分院民事判決　　　　　　96年度訴字第33號
原　　　告　戊○○
原　　　告　丁○○
原　　　告　乙○○
上列一人
法定代理人　甲○○　　住雲林縣.
上列三人
訴訟代理人　林再輝律師
複代理人　　張貴閔律師
被　　　告　丙○○　　住雲林縣.
　　　　　　　　　　　（現在臺灣台中監獄執行中）
上列當事人間損害賠償事件，原告提起刑事附帶民事訴訟，經本
院刑事庭裁定移送（96年度附民字第98號），本院於96年9月11
日言詞辯論終結，判決如左：
    主  文
被告應給付原告戊○○新台幣壹佰貳拾肆萬肆仟肆佰肆拾元；給
付原告丁○○新台幣壹佰貳拾貳萬零肆拾壹元；給付原告乙○○
新台幣壹佰伍拾肆萬壹仟陸佰柒拾參元，及均自民國96年4月25
日起至清償日止，按年息百分之五計算之利息。
原告其餘之訴駁回。
訴訟費用由被告負擔。
本判決第一項於原告戊○○以新台幣肆拾壹萬肆仟元、原告丁○
○以新台幣肆拾萬陸仟元、原告乙○○以新台幣伍拾壹萬參仟元
為被告供擔保後，均得假執行。
原告其餘假執行之聲請駁回。
    事實及理由
一、原告起訴主張：被告丙○○於民國95年7月22日，因其妻劉
    淑娟與陳金城在外租屋同居，心生怨恨，先夥同訴外人蔡春
    男、林瑞興、張志清、張哲綸、張銘修等5人，於彰化市○
    ○路○段國聖國小對面之客運車站牌前將騎乘機車之陳金城
    撞倒痛毆一頓後，押往彰化縣芬園鄉○○路727巷附近山區
    ，因與陳金城對話發生衝突，遂萌生殺人之犯意，與蔡春男
    合力將陳金城強押往雲林縣林內鄉○○村○○路26號被告住
    處後方之山溪處，於當日淩晨二時許，合力強行將陳金城拖
    下車，被告先持鐵棒毆打陳金城之背部、手部及頭部等處，
    並猛掐陳金城脖子，致陳金城無力反抗後，再使用斜口鉗將
    陳金城之腳部、腰部及脖子等部位以鐵絲綑綁二支水泥柱後
    ，將被害人陳金城推入山溪內，致陳金城溺水窒息死亡，直
    至同月28日始為人發現報警偵辦，陳金城之死亡與被告之故
    意殺人行為有因果關係，案經台灣彰化地方法院檢察署對被
    告提起公訴，並經台灣彰化地方法院刑事庭以95年度重訴字
    第23號殺人等案判處被告丙○○無期徒刑在案，此有台灣彰
    化地方法院檢察署檢察官95年度偵字第6943號起訴書、台灣
    雲林地方法院檢察署相驗屍體證明書、及台灣彰化地方法院
    95年度重訴字第23號判決等件可証。而原告戊○○、丁○○
    為陳金城之父母，原告乙○○為陳金城之子（原告乙○○因
    父親陳金城與母親甲○○離婚，現由甲○○任監護人），亦
    有戶籍謄本可稽，按因故意或過失，不法侵害他人之權利者
   ，負損害賠償責任。民法第184條第1項前段定有明文。復按
    不法侵害他人致死者，對於支出殯葬費之人，亦應負損害賠
    償責任；被害人對於第三人負有法定扶養義務者，加害人對
    於該第三人亦應負損害賠償責任。又不法侵害他人致死者，
    被害人之父、母、子、女及配偶，雖非財產上之損害，亦得
    請求賠償相當之金額，分別為同法第192條第1項、第2項及
    第194條所明定。原告依上開規定，自得請求被告賠償殯葬
    費、精神慰藉金及扶養費等各項損害，茲分述如下：殯葬
    費：173,450元。原告戊○○為辦理陳金城之喪事，共支出
    喪葬費173,450元，有收據四紙及大屯公墓營業收入繳款書
    可証。精神慰藉金部分：原告戊○○及丁○○晚年喪子；
    原告乙○○幼年時父母離異，稍長卻因被告殺人事件，頓失
    所怙，精神上受極大之痛苦，原告各請求精神慰藉金100萬
    元。扶養費用部分：依民法第1117條第1、2項規定，被害
    人之直系血親尊親屬，如不能維持生活者，即有受扶養之權
    利，無須受無謀生能力條件之限制。原告戊○○係30年2月
    20日出生，國校畢業學歷，先前從事農業，為自耕農，因年
    事已高，體力未濟，未再從事農業生產工作，不能維持生活
    ，本有受陳金城扶養之權利。其於95年7月22日日陳金城死
    亡時為65歲，依94年台閩地區簡易生命表所示，年齡65歲之
    男子尚有16.85年之平均餘命，以16年餘命計，原告戊○○
    尚應受扶養192個月，參酌台灣省雲林縣94年度之平均每人
    月消費支出為13,172元，因原告戊○○共生有4名子女及配
　　偶尚存，陳金城應負擔1/5之扶養義務，故以每月2,634元計
　  ，依霍夫曼計算式扣除中間利息，原告戊○○請求370,990
    元之扶養費。另原告丁○○係37年9月25日出生，未受教育
    ，目前未有工作，亦不能維持生活，本有受陳金城扶養之權
    利。其於95年7月22日陳金城死亡時為57歲又近10個月，略
    以58歲計，依94年台閩地區簡易生命表所示，年齡58歲之女
    子尚有25.58年之平均餘命，即原告丁○○尚應受307個月的
    扶養。參酌上開消費支出標準、及陳金城應負擔1/5之扶養
    義務，以每月2,634元計，依霍夫曼計算式扣除中間利息，
    原告丁○○得請求之扶養費為520,041元。原告乙○○係87
　  年7月30日出生，本有受陳金城扶養之權利，其於陳金城死
    亡時為8歲，應受扶養至成年20歲此，則自陳金城死亡後起
    算，原告乙○○應尚需受扶養12年，即144個月，參酌上開
    消費支出標準，因其母親甲○○尚存，陳金城應負擔1/2之
    扶養義務，以每月6,586元計，依霍夫曼計算式扣除中間利
    息，原告乙○○得請求之扶養費為741,673元。綜上，被告
    應賠償原告戊○○精神撫慰金100萬元、扶養費370,990元損
    失、及喪葬費173,450元，共計1,544,440元；原告丁○○精
    神撫慰金100萬元、及扶養費損失520,041元，合計1,520,04
    1元；原告乙○○精神撫慰金100萬元、及扶養費損失741,67
    3元，合計為1,741,673元等語。爰聲明求為判決：
    (一)被告應給付原告戊○○1, 544,440元，及自本起訴狀繕本
    　送達之翌日起至清償日止，按週年利率5%計算之利息。
    (二)被告應給付原告丁○○1,520, 041元，及自本起訴狀繕本
      送達之翌日起至清償日止，按週年利率5%計算之利息。
    (三)被告應給付原告乙○○1,741,673元，及自本起訴狀繕本
    　送達之翌日起至清償日止，按週年利率5%計算之利息。
    (四)願供擔保宣告假執行。
二、被告則辯以：對原告所提喪葬費用收據無意見，被告願意賠
    償，惟因請求金額過高，被告名下並無任何資產，且現尚服
    刑中，無力給付。被告學歷高中肄業，服刑前從事挖土機工
    作，月薪3至4萬元，育有2個小孩，分別就讀國小一年級、
    及幼稚園，現均由父母代為照料等語。爰聲明求為判決：原
    告之訴駁回。
三、查原告主張被告因發現其妻劉淑娟與陳金城同居，因而心生
    不滿，而夥同訴外人蔡春男等6人於95年7月21日夜晚10時許
    ，跟蹤陳金城所騎乘之機車，至翌日凌晨零時30分許，被告
    以駕駛之自小客車前保險桿由後撞擊陳金城之機車，造成陳
    金城人車倒地，並夥同訴外人張志清等人以鐵棒、木棒共同
    毆打陳金城之手、腳，致受四肢瘀、挫傷等傷害，並將之強
    押至被告駕駛之自小客車，並以黑色膠帶綑綁陳金城之手、
    腳，再毆打陳金城背部，且數度以腳踹踢陳金城身體，致陳
    金城受有身體多處挫傷之傷害。嗣於當日凌晨2時30分許時
    ，又以欲與陳金城單獨談判為由，持鐵棒毆打陳金城之背部
    、手部及頭部等處，並猛掐陳金城脖子，使陳金城因此受有
    頭部、身體挫傷等傷害，於陳金城昏迷後，將陳金城綑綁重
    物，推入水中致陳金城溺水窒息死亡等事實，為被告所不爭
    執。又被告上開殺人行為，業經本院刑事庭以96年度上重訴
    字第24號判處有期徒16年確定，亦經本院調閱本院96年度上
    重訴字第24號殺人等刑事全卷查明屬實，堪信原告上開之主
    張為真實。核被告上開殺人行為與陳金城之死亡間，有相當
    因果關係，被告依法自應負損害賠償責任。
四、按因故意或過失，不法侵害他人之權利者，負損害賠償責任
　　。不法侵害他人致死者，對於支出醫療、或殯葬費之人，亦
  　應負損害賠償責任。被害人對於第三人負有法定扶養義務者
    ，加害人對於該第三人亦應負損害賠償責任。又不法侵害他
    人致死者，被害人之父母、子女及配偶，雖非財產上之損害
    ，亦得請求賠償相當之金額。民法第184條第1項前段、第19
    2條第1、2項、第191條之2前段、第194條分別定有明文。被
    告上開殺人等行為與陳金城死亡間既具有相當因果關係，依
    法自應負損害賠償責任。而原告分別為陳金城之父母、及子
    女，其等分別請求被告應賠償殯葬費用、扶養費用、及慰撫
    金，揆諸上開規定，並無不合。茲就原告請求賠償上開各項
    之金額，審酌析述如下：
    (一)喪葬費用部分：原告戊○○主張支出陳金城喪葬費用，計
      173,450元，亦據其提出收據4紙為証，並為被告所不爭執
      ，應予准許。
    (二)扶養費部分：原告戊○○部分：戊○○主張其為被害人
      之父親，其得請求之扶養費為370,990元等語。查原告戊
      ○○係30年2月20日出生，有戶籍謄本在卷可稽，國小畢
      業學歷，為自耕農，因年事已高，未再從事農業生產工作
      ，至死亡之時則應認其不能維持生活，本有受陳金城扶養
      之權利。其於陳金城死亡時，年齡為65歲，依94年台閩地
      區簡易生命表所載餘命，原告戊○○尚有16.85年之平均
      餘命，參酌台灣省雲林縣94年度之平均每人月消費支出為
      13,172元，原告戊○○育有四名子女、及配偶即原告丁○
      ○尚存，故陳金城應負擔1/5之扶養義務，則依霍夫曼計
      算法計算一次給付之金額，於扣除年息百分之五之中間利
      息後，原告戊○○得請求之扶養費為393,676元【計算式
      ：13,172×12=158,064；158,064元×｛11,980,836＋(55
      5,556x0.85）｝÷1,000,000＝1,968,380；1,968,380x1/
      5＝393,676，角不計入】，原告戊○○請求370,990元，
      並未逾上開數額，自應以請求之數額准許之。原告丁○
      ○部分：丁○○主張其為陳金城之母親，其請求之扶養費
      為520,041元等語。查原告丁○○係37年9月25日出生，未
      受教育，亦未有工作，應認其不能維持生活，本有受陳金
      城扶養之權利。原告丁○○於陳金城死亡時之年齡為57歲
      ，依94年台閩地區簡易生命表所載餘命，原告丁○○尚有
      25.58年之平均餘命，參酌台灣省雲林縣94年度之平均每
      人月消費支出為13,172元，原告丁○○有四名子女、及配
      偶戊○○尚存，陳金城應負擔1/5之扶養義務，則依霍夫
      曼計算法計算一次給付之金額，於扣除年息百分之五之中
      間利息後，原告丁○○得請求之扶養費為529,751元（計
      算式：【13,172×12=158,064；158,064元×｛16,499,72
      6＋（444,444x0.58)｝÷1,000,000＝2,648,758；2,648,
      758x1/5＝529,751，角不計入】，原告丁○○請求520,04
      1元，並未逾上開數額，自應以請求之數額准許之。原
      告乙○○部分：原告乙○○請求扶養費為741,673元。查
      原告乙○○係87年7月30日生，其於陳金城死亡時為8歲，
      至其成年二十歲時，受扶養年限尚有12年，依台灣省雲林
      縣94年度之平均每人月消費支出為13,172元，並參酌因母
      親甲○○尚存，陳金城負擔1/2之扶養義務，則依霍夫曼
      計算式扣除中間利息，原告乙○○得請求之扶養費為757,
      925元【計算式：13,172×12=158,064；（158,064元×9,
      590,111）÷1,000,000＝1,515,851；1,515,851ｘ1/2＝
      757,925，角不計入），原告乙○○請求扶養費741,673元
      ，並未逾上開數額，自應以請求之數額准許之。
    (三)精神慰撫金：原告主張其等為被害人之父母及子，各請求
      精神慰金100萬元等語，本院斟酌兩造之身分、地位、經
      濟能力等一切情狀，即原告戊○○國小畢業學歷，務農，
      因年事已高，未再從事農業生產工作；原告丁○○未受教
      育，無工作；原告乙○○目前就讀國小，由母親監護扶養
      。被告高中肄業，服刑前從事挖土機工作，月薪3至4萬元
      ，並育有2個小孩，分別就讀國小一年級及幼稚園，現均
      由父母代為照料等情，本院認原告請求慰撫金各1百萬元
      ，尚嫌過高，應核減為原告戊○○、及原告丁○○各70萬
      元，原告乙○○為80萬元，原告各超出上開核准之金額，
      為無理由，應予駁回。
    (四)以上核計原告戊○○得請求之金額為1,244,440元（計算
      式：精神撫慰金70萬元+扶養費370,990元+喪葬費173,450
      元）；原告丁○○得請求之金額為1,220,041元（計算式
      ：精神撫慰金70萬元+扶養費520,041元）；原告乙○○得
      請求之金額為1,541,673元（計算式：精神撫慰金80萬元+
      扶養費741,673元）。
五、綜上所述，原告本於侵權行為損害賠償請求權，請求被告應
    給付原告戊○○1,244,440元、原告丁○○1,220,041元、原
    告乙○○1,541,673元，及均自本起訴狀繕本送達之翌日即
    96年4月25起至清償日止，按年息百分之五計算之利息，原
    告之請求各在上開範圍內為有理由，應予以准許，至逾上開
    範圍之請求，為無理由，應予駁回。又原告均陳明願供擔保
    ，聲請宣告假執行，就原告勝訴部分核無不合，爰酌定相當
    金額分別准許之，至原告敗訴部分，其假執行之聲請，已失
    所依附，應予駁回。
六、本案事實已臻明確，兩造其餘攻擊防禦方法，不足以影響本
    判決結果，爰不一一論述，併此敘明。
據上論結：本件原告之訴，為一部有理由，一部無理由，依民事
訴訟法第79條、第390條第2項，判決如主文。
中　　華　　民　　國　　96　　年　　9 　　月　　26　　日
                  民事第四庭    審判長法　官　黃斐君
                                      法　官  陳蘇宗
                                      法　官  張浴美
以上正本係照原本作成。
被告得上訴。
如對本判決上訴，須於收受判決送達後二十日內向本院提出上訴
書狀，其未表明上訴理由者，應於提出上訴後二十日內向本院提
出上訴理由書（須按他造人數附具繕本）。
上訴時應提出委任律師為訴訟代理人之委任狀。具有民事訴訟法
第四百六十六條之一第一項但書或第二項之情形為訴訟代理人者
，另應附具律師及格證書及釋明委任人與受任人有該條項所定關
係之釋明文書影本。
　　　　　　　　　　　　　　　　　　　書記官　郭振祥
中　　華　　民　　國　　96　　年　　9 　　月　　27　　日
                                                      Ｃ
